臺灣橋頭地方法院民事判決　　 110年度簡上附民移簡字第12號
原　　　告　洪月鳳　

被　　　告　林昕弘　
上列當事人間請求損害賠償事件，原告提起刑事附帶民事訴訟，
經本院刑事庭裁定移送前來（109年度簡上附民字第16號），本
院於民國110年11月3日言詞辯論終結，判決如下：
   主   文
被告應給付原告新臺幣壹拾萬貳仟壹佰陸拾伍元，及自民國一０
九年七月十七日起至清償日止，按年息百分之五計算之利息。
原告其餘之訴駁回。
本判決第一項得假執行。
原告其餘假執行之聲請駁回。
   事實及理由
一、被告經合法送達，未於言詞辯論期日到場，核無民事訴訟法
    第386條各款所列情形，爰依原告聲請，由其一造辯論而為
    判決。
二、原告主張：被告於民國108 年9 月15日21時30分許，在位於
    高雄市○○區○○路000 巷0 號住處附近之停車場，明知燃
    放鞭炮係違法之行為，且在深夜燃放鞭炮更會影響周遭鄰居
    之生活安寧，卻仍不聽原告之好意勸阻，更甚至惡意將原告
    打傷，致原告受有頭部鈍傷併輕微腦震盪、左顴骨挫傷之傷
    害，嗣更因該次傷害導致右肩旋轉肌袖斷裂，並因此於義大
    癌治療醫院接受關節鏡耗材及縫合錨釘之手術。爰依民法第
    184條第1項前段、第193條、第195條規定，請求被告賠償醫
    療費用新臺幣（下同）91,093元、交通費用5,700元、精神
    慰撫金500,000元，共計596,793元。原告身體本即不好，更
    罹患肺腺癌及骨癌，因被告惡意傷害之行為，導致原告之身
    體狀態更差，於夜晚入睡時，時常因劇烈疼痛而無法入眠，
    更因須長期來回醫院奔波，已嚴重影響原告之生活品質，使
    原告精神上飽受痛苦，以致目前精神狀況亦受到極大影響，
    況且，被告明知原告係年紀較長之長輩，卻絲毫不顧及倫理
    觀念，惡意出手傷害原告，顯見被告之惡性實屬重大，甚且
    ，被告於平時見到原告時，更咒罵原告為鬼，實令原告之心
    靈遭受更大之傷害，是以，原告之生理及心理已因被告之行
    為受創甚深，為此，爰依上揭法律規定，提起本件訴訟等語
    ，並聲明：㈠被告應給付原告596,793元，及自起訴狀繕本
    送達之翌日起至清償日止，按年息5％計算之利息。㈡願供
    擔保，請准宣告假執行。
三、被告未於言詞辯論期日到庭爭執，亦未提出書狀為任何聲明
    或陳述。
四、本院得心證之理由：
（一）按因故意或過失，不法侵害他人之權利者，負損害賠償責
      任，故意以背於善良風俗之方法，加損害於他人者亦同，
      民法第184 條第1 項定有明文。經查：
    1.被告於上開時、地，因燃放鞭炮為原告所制止，雙方因而
      發生口角，被告竟因此徒手揮打原告左臉頰乙下，致原告
      重心不穩向後撞擊牆壁，受有頭部鈍傷併輕微腦震盪、左
      顴骨挫傷之傷害一情，業經被告於本院109年度簡上字第
      105號刑事案件（下稱另案刑事判決）之審理程序中坦承
      在卷，並經證人即鄰居黃士育證述甚明，並有健仁醫院乙
      種診斷證明書、現場鄰居監視器光碟、臺灣橋頭地方檢察
      署檢察官勘驗報告各1份在卷可稽。被告並因傷害罪經另
      案刑事判決判處拘役40日確定，上情堪可認定，原告依民
      法第184條第1項前段向被告請求損害賠償，即屬有據。
    2.原告另指稱：被告上開傷害行為另導致其受有右肩旋轉肌
      袖斷裂之傷害，並因此於義大癌治療醫院接受關節鏡耗材
      及縫合錨釘之手術云云。然原告遭被告毆傷之時間為108
      年9月15日，其隨即於當天21時59分許至健仁醫院急診，
      參諸其當日向健仁醫院醫生描述其受傷部分，僅描述其左
      臉部挫傷，因此醫生之醫囑僅對原告臉部，吩咐應照顏面
      X光，亦僅就此部分作檢查，並嗣後亦僅開立描述臉部傷
      勢之診斷書等情，有健仁醫院109年7月1日函文暨洪月鳳
      之病歷資料各1份可佐（見另案刑事簡上卷第89-107頁）
      ，原告雖於本院審理時陳稱：當天因為我很暈，一直吐一
      直暈，所以在比較緩和後，才覺得右肩痛到受不了，到醫
      院掛急診，醫師表示肌腱斷裂要馬上開刀等語，惟原告遭
      毆傷之時間為108年9月15日，至義大癌治療醫院（下稱義
      大醫院）就診之時間為108年10月2日，其間已距有17日之
      久，縱使如原告所述，其一開始因為輕微腦震盪之故，一
      直暈吐，然右肩旋轉肌袖發生斷裂之情，其肩膀應出現疼
      痛或無力之現象，縱原告未在第一時間發現，亦應不至於
      長至17日後始發現此情。況原告於108年8月21日已經義大
      醫院診斷有右肩肌腱破裂之情形（詳後述），其於108年9
      月15日遭被告毆打時，其右肩若有受強烈撞擊，導致肌腱
      當場斷裂，亦應產生相當程度之疼痛，原告因身體此部分
      罹有舊疾，應較一般人更意識到其右肩可能因此受傷，並
      向急診醫護人員描述而請求進一步檢查，始合常理，惟原
      告之主訴，僅有左臉之傷勢，是其嗣後所診斷出之「右肩
      旋轉肌袖斷裂」，是否確為被告當日傷害之行為所致，即
      有疑義。
    3.另依義大癌治療醫院之函文所示：原告於108年8月21日經
      本院磁振造影檢查發現有右肩棘上肌及棘下肌腱破裂情形
      等語，有該院109年9月28日函文暨原告之病歷資料各1份
      在卷可參（見另案刑事簡上卷第115-243頁、本院卷第87
      -145頁），顯見原告在被告之傷害行為前，其右肩本有肌
      腱破裂之情形。原告雖主張：先前只有破裂沒有斷裂，是
      因為被告之傷害行為才斷裂等語，然依原告自述：其於
      108年8月間，其因手臂已痛很久，故前往義大醫院就診，
      經義大醫院磁振造影檢查後發現有肌腱破裂之情形，而旋
      轉肌袖斷裂之成因，可能因為外傷、使用過度或運動傷害
      ，有義大醫院前開函文在卷可稽，是其破裂區域變大，並
      不完全係僅有外傷為其唯一原因。參諸原告稱：其在108
      年8月21日磁振造影檢查結果出來前，手臂已疼痛許久等
      語，可知其手臂肌腱破裂之情形已持續一段時間所累積而
      成，是其上開傷害，既於被告實施本案傷害行為前業已存
      在，而原告於被告之傷害行為發生數日後，始感到肩部有
      疼痛之情形，並於17日後始前往義大醫院就診，是此17日
      之間，原告是否有其他突然用力過度或其他原因導致其原
      本破裂之肌腱因此斷裂，亦難以確認，自難證明此部分傷
      害與被告行為間之相當因果關係，原告此部分主張，即非
      可採。
（二）又按不法侵害他人之身體或健康者，對於被害人因此喪失
      或減少勞動能力或增加生活上之需要時，應負損害賠償責
      任；不法侵害他人之身體、健康、名譽、自由、信用、隱
      私、貞操，或不法侵害其他人格法益而情節重大者，被害
      人雖非財產上之損害，亦得請求賠償相當之金額，民法第
      193條第1項、第195條第1項均定有明文。
    1.原告因被告上開傷害行為，於事發當日前往健仁醫院掛急
      診所支出之醫療費550元，及108年9月16日前往健仁醫院
      急診支出之醫療費450元、108年9月18日前往健仁醫院支
      出之醫療費565元，共計1,565元部分（550+450+565＝
      1,565），有其提出之健仁醫院收據在卷可稽（見附民卷
      第17、19頁），應予准許。惟原告逾此部分主張之108年
      12月27日、109年1月11日、109年1月27日前往健仁醫院就
      診，108年10月2日因上開右肩旋轉肌袖斷裂至義大醫院開
      刀，108年10月15日之後在義大醫院就診之其他醫藥費用
      之請求，因與被告之傷害行為相距已有一段時間，且右肩
      旋轉肌袖斷裂之病症，要未能證明與被告之傷害行為具有
      相當因果關係，已如前述，是此部分請求尚難准許。
    2.另原告主張：其因此受傷所支出之交通費用部分，亦同上
      開醫藥費之請求，僅有其於108年9月15日、16日、18日前
      往健仁醫院之來回車資分別為200、200、200元，堪認與
      被告之侵權行為有相當因果關係，共計600元部分（200
      +200+200＝600），係屬有據，應予准許。至於原告於108
      年12月27日之後前往健仁醫院或義大醫院之計程車費用，
      要難證明與被告之傷害行為有相當因果關係，此部分請求
      ，自不能准許。
    3.按慰撫金之賠償其核給之標準固與財產上損害之計算不同
      ，然非不可斟酌雙方身分資力與加害程度，及其他各種情
      形核定相當之數額。經查：原告陳稱：其因被告之毆打，
      心生恐懼，精神上受有痛苦等語，堪值採信，本院審酌原
      告為國中畢業，現因罹患癌症待業中，名下有不動產，價
      值100餘萬元，而被告為國中畢業，其108年度無所得，名
      下無不動產等情，經原告陳報在卷並有兩造稅務電子閘門
      財產所得調件明細表附卷可稽，復參酌被告於停車場燃放
      鞭炮，本非合法，且已擾亂原告之安寧，原告前往勸阻，
      被告不僅未思改進，竟動手毆打原告，其動機顯然可議，
      而被告為年僅20歲左右之青年人，體型壯碩，原告年逾60
      歲之婦人，被告未考量兩造之體型、年紀之差距，以理性
      解決紛爭，反因細故竟出手毆打原告成傷，事後亦未見向
      原告表示歉意及和解之意思，及兩造教育程度、經濟狀況
      、原告受傷程度、發生紛爭經過等情，認請求原告賠償精
      神上損害應以100,000元為適當，逾此部分之請求，尚難
      准許。
五、綜上所述，原告本於侵權行為法律關係，請求被告給付
    102,165元（100,000+1,565+600＝102,165），及自起訴狀
    繕本送達翌日即109年7月17日至清償日止，按年息5％計算
    之利息，為有理由，應予准許，逾此範圍之請求，為無理由
    ，應予駁回。
六、本判決所命給付之金額未逾500,000元，依民事訴訟法第389
    條第1項第5款規定，應依職權宣告假執行。至於原告敗訴部
    分，其假執行之聲請，即失所附麗，應予駁回。
七、又本件係依刑事附帶民事訴訟請求，無須繳納裁判費，復無
    其他訴訟費用支出，故不為訴訟費用之諭知，附此敘明。
中    華    民    國   110    年    11     月    24    日
                 民事第一庭     審判長法  官  朱玲瑤
                                      法  官  郭文通
                                      法  官  張琬如
以上正本係照原本作成。
本判決不得上訴。
中    華    民    國   110    年    11    月   24     日
                                      書記官  楊淳如